【裁判字號】    98,訴,395
【裁判日期】    981130
【裁判案由】    損害賠償
【裁判全文】
臺灣嘉義地方法院民事判決               98年度訴字第395號
原      告  乙○○
            丙○○
            甲○○
            癸○○
兼前列四人
共 同訴 訟  丁○○
代  理  人
原      告  戊○○
            己○○
            庚○○
兼前列三人
共 同訴 訟  辛○○
代  理  人
原      告  子○○
被      告  壬○○
上列被告因詐欺案件，經原告提起刑事附帶民事訴訟（97年度朴
簡附民字第13號），請求損害賠償，經本院刑事庭裁定移送前來
，本院於民國98年11月16日言詞辯論終結，判決如下：
    主  文
被告應給付原告戊○○新臺幣壹萬柒仟捌佰元整，並自民國九十
七年十月十七日起，至清償日止，按週年利率百分之五計算之利
息。
被告應給付原告癸○○新臺幣參萬伍仟伍佰元整，並自民國九十
七年十月十七日起，至清償日止，按週年利率百分之五計算之利
息。
被告應給付原告庚○○新臺幣壹萬捌仟元整，並自民國九十七年
十月十七日起，至清償日止，按週年利率百分之五計算之利息。
被告應給付原告己○○新臺幣壹萬捌仟元整，並自民國九十七年
十月十七日起，至清償日止，按週年利率百分之五計算之利息。
被告應給付原告甲○○新臺幣參萬伍仟陸佰元整，並自民國九十
七年十月十七日起，至清償日止，按週年利率百分之五計算之利
息。
被告應給付原告乙○○新臺幣壹萬柒仟捌佰元整，並自民國九十
七年十月十七日起，至清償日止，按週年利率百分之五計算之利
息。
被告應給付原告辛○○新臺幣壹萬捌仟元整，並自民國九十七年
十月十七日起，至清償日止，按週年利率百分之五計算之利息。
被告應給付原告子○○新臺幣壹萬柒仟柒佰元整，並自民國九十
七年十月十七日起，至清償日止，按週年利率百分之五計算之利
息。
原告其餘之訴駁回。
訴訟費用由原告戊○○負擔百分之七，原告丁○○負擔百分五，
原告癸○○負擔百分之十二，原告庚○○負擔百分之十三，原告
己○○負擔百分之十三，原告甲○○負擔百分之十二，原告丙○○負擔百分之五，原告乙○○負擔百分之十三，原告辛○○負擔
百分之十三，原告子○○負擔百分之四，其餘由被告負擔。
本判決第一項、第二項、第三項、第四項、第五項、第六項、第
七項、第八項各得假執行。
原告其餘假執行之聲請駁回。
    事實及理由
一、本件被告經合法通知，未於言詞辯論期日到場，核無民事訴
    訟法第386條各款所列情形，爰依原告之聲請，由其一造辯
    論而為判決。
二、原告起訴主張：
  (一)被告於民國95年4月10日、5月5日及9月1日自任會首，分別
    召集編號甲、乙、丙之合會，原告係合會之會員，以每月為
    1期，甲會每會期以新台幣（下同）2萬元扣除標息為該次會
    款、會員連同會首為25名、每月10日開標；乙會每會期以2
    萬元扣除標息為該次會款、會員連同會首為23名、每月1日
    開標；丙會每會期以2萬元扣除標息為該次會款、會員連同
    會首為26名、每月5日開標，均採內標制。被告多次冒用會
    員名義，向各活會會員騙稱進行冒標，至活會會員交付會款
    與被告，迄至97年4月間，被告倒會而逃匿無蹤，原告繳交
    會費而索求無門，遂提出刑事告訴，業經臺灣高等法院台南
    分院98年度上易字第83號判決科處原告有期徒刑3年2月，而
    原告遭冒標之名單、標息如附表一、二所示。
  (二)原告請求權基礎為民法第184條第1項前段、後段，因之聲明
    ：1.被告應給付原告戊○○40萬元整，並自起訴送達之翌日
    起，至清償日止，按週年利率百分之五加計利息。2.被告應
    給付原告丁○○24萬元整，並自起訴送達之翌日起，至清償
    日止，按週年利率百分之五加計利息。3.被告應給付原告癸○○64萬元整，並自起訴送達之翌日起，至清償日止，按週
    年利率百分之五加計利息。4.被告應給付原告庚○○64萬元
    整，並自起訴送達之翌日起，至清償日止，按週年利率百分
    之五加計利息。5.被告應給付原告己○○64萬元整，並自起
    訴送達之翌日起，至清償日止，按週年利率百分之五加計利
    息。6.被告應給付原告甲○○64萬元整，並自起訴送達之翌
    日起，至清償日止，按週年利率百分之五加計利息。7.被告
    應給付原告丙○○24萬元整，並自起訴送達之翌日起，至清
    償日止，按週年利率百分之五加計利息。8.被告應給付原告
    乙○○64萬元整，並自起訴送達之翌日起，至清償日止，按
    週年利率百分之五加計利息。9.被告應給付原告辛○○64萬
    元整，並自起訴送達之翌日起，至清償日止，按週年利率百
    分之五加計利息。10.被告應給付原告子○○24萬元整，並
    自起訴送達之翌日起，至清償日止，按週年利率百分之五加
    計利息。11.原告願供擔保，請准宣告假執行。
三、被告未於言詞辯論期日到場，僅以書狀陳述：被告因一時週
    轉不靈，拖累親朋好友，造成無法彌補之缺憾，心中十分懊
    悔。然已屆中高年，資歷雖有但逢景氣不佳，找工作並不容
    易。目前唯一收入是打零工，工作收入不穩定，平均每月所
    得約1萬5,000元左右，扣除房租、水電、伙食生活費、健保
    …等，所剩不多，原告願以最大的誠意每月攤還5,000元給
    原告，如較有能力時會儘速加快得還這筆錢等語。
四、本件原告主張上揭事實，經本院依職權調取本院97年度易字
    第715號卷宗核閱屬實，而被告於臺灣高等法院臺南分院刑
    事庭審理時，亦坦認有如附表所示之冒標行為（臺灣高等法
    院臺南分院98年度上易字第513號刑事判決參照），是原告
    上揭主張，堪信為真實。本件原告自陳：不承認被告之冒標
    行為等語（本院98年11月16日審理筆錄、本院電話記錄參照
    ），故被告冒標行為，並非有權代理，從而，本件原告係以
    活會會員之身分向被告主張權利。又原告陳稱：被告係用戊○○、癸○○、庚○○、己○○、甲○○、乙○○、辛○○
    、子○○的名字冒標，被冒標者都有繳會款，也都沒有問被
    告是何人得標等語，故被冒標者所受之損害應係遭冒標之各
    該會所繳予被告之會款，原告戊○○、癸○○、庚○○、己○○、甲○○、乙○○、辛○○、子○○所受之損害，分別
    為1萬7,800元、3萬5,500元（計算式：17,900＋17,600＝35
    ,500）、1萬8,000元、1萬8,000元、3萬5,600元（計算式：
    18,000＋17,600＝35,600）、1萬7,8 00元、1萬8,000元、1
    萬7,700元。至丁○○、丙○○部分，原告稱未遭冒標，則
    丁○○、丙○○自無受有損害可言。基上，原告依侵權行為
    法律關係，請求被告給付戊○○1萬7,800元、癸○○3萬5,5
    00元、庚○○1萬8,000元、己○○1萬8,000元、甲○○3萬
    5,600元、乙○○1萬7,800元、辛○○1萬8,000元、子○○1
    萬7,700元，應屬有據，逾此部分之請求，則屬無據。
五、按給付無確定期限者，債務人於債權人得請求給付時，經其
    催告而未為給付，自受催告時起，負遲延責任。其經債權人
    起訴而送達訴狀，或依督促程序送達支付命令，或為其他相
    類之行為者，與催告有同一之效力；遲延之債務，以支付金
    錢為標的者，債權人得請求依法定利率計算之遲延利息；應
    付利息之債務，其利率未經約定，亦無法律可據者，週年利
    率為百分之五，為民法第229條第2項、第233條第1項前段、
    第203條所明定。本件係屬侵權行為損害賠償之債，屬給付
    無確定期限者，且係以支付金錢為標的，則依前揭法律規定
    ，原告就被告應給付之上開金額，請求自刑事附帶民事訴訟
    起訴狀繕本送達之翌日即97年10月17日起至清償日止，按法
    定利率即週年利率百分之五計算之利息，自屬有據，逾此範
    圍之請求，於法無據，不能准許。
六、原告戊○○、癸○○、庚○○、己○○、甲○○、乙○○、
    辛○○、子○○勝訴部分，金額未逾50萬元，依民事訴訟法
    第389條第1項第5款規定，應依職權宣告假執行，是就此部
    分，原告雖陳明願供擔保請求宣告假執行，惟應認其僅係促
    請本院為上開宣告假執行職權之發動而已，應由本院依職權
    為假執行之宣告；至原告敗訴部分，其假執行之聲請亦失所
    附麗，併駁回之。
七、本件事證已臻明確，兩造其餘主張陳述及所提之證據，經本
    院審酌後，核於本件判決之結果均無影響，自毋庸一一論列
    ，附此敘明。
八、據上論結，本件原告之訴為一部有理由，一部無理由，依民
    事訴訟法第79條、第85條第1項後段、第385條第1項前段、
    第389條第1項第5款，判決如主文。
中    華    民    國    98    年    11    月    30    日
                  民事第一庭法  官  張鶴齡
以上正本係照原本作成
如對本判決上訴須於判決送達後20日內向本院提出上訴狀
中    華    民    國    98    年    11    月    30    日
                            書記官  王博昭
附表一，乙會
┌──┬────┬────┬────┬────┐
│編號│開標日期│得標會員│  標息  │  備註  │
│    │        │        │        │        │
│    │        │        │        │        │
├──┼────┼────┼────┼────┤
│ 01 │95.09.01│會首黃淑│      0 │        │
│    │        │芬      │        │        │
├──┼────┼────┼────┼────┤
│ 02 │95.10.01│ 周淑慧 │   2300 │親自標取│
├──┼────┼────┼────┼────┤
│ 03 │95.11.01│ 陳淑真 │   2300 │親自標取│
├──┼────┼────┼────┼────┤
│ 04 │95.12.01│ 李佳代 │   2200 │被告冒標│
│    │        │        │        │（被告冒│
│    │        │        │        │名加入）│
├──┼────┼────┼────┼────┤
│ 05 │96.01.01│ 戊○○ │   2200 │被告冒標│
├──┼────┼────┼────┼────┤
│ 06 │96.02.01│ 塗英哲 │   2200 │被告冒標│
├──┼────┼────┼────┼────┤
│ 07 │96.03.01│ 乙○○ │   2200 │被告冒標│
├──┼────┼────┼────┼────┤
│ 08 │96.04.01│ 癸○○ │   2100 │被告冒標│
├──┼────┼────┼────┼────┤
│ 09 │96.05.01│ 廖平梁 │   2000 │親自標取│
├──┼────┼────┼────┼────┤
│ 10 │96.06.01│  貞潔  │   2000 │親自標取│
├──┼────┼────┼────┼────┤
│ 11 │96.07.01│ 林秀珍 │   2100 │親自標取│
├──┼────┼────┼────┼────┤
│ 12 │96.08.01│ 陳明陽 │   2000 │被告冒標│
├──┼────┼────┼────┼────┤
│ 13 │96.09.01│ 余芷菱 │   2000 │親自標取│
├──┼────┼────┼────┼────┤
│ 14 │96.10.01│ 甲○○ │   2000 │被告冒標│
├──┼────┼────┼────┼────┤
│ 15 │96.11.01│李潘秀梅│   2000 │被告冒標│
├──┼────┼────┼────┼────┤
│ 16 │96.12.01│ 辛○○ │   2000 │被告冒標│
├──┼────┼────┼────┼────┤
│ 17 │97.01.01│ 己○○ │   2000 │被告冒標│
├──┼────┼────┼────┼────┤
│ 18 │97.02.01│ 丙○○ │   2000 │親自標取│
├──┼────┼────┼────┼────┤
│ 19 │97.03.01│ 吳秀燕 │   2000 │被告冒標│
├──┼────┼────┼────┼────┤
│ 20 │97.04.01│ 庚○○ │   2000 │被告冒標│
├──┼────┼────┼────┼────┤
│ 21 │97.05.01│張李月秀│        │  停標  │
│ ∣ │   ∣   │ 康美雲 │        │        │
│ 23 │97.07.01│  秀玉  │        │        │
└──┴────┴────┴────┴────┘
附表二，丙會
┌──┬────┬────┬────┬────┐
│編號│開標日期│得標會員│  標息  │  備註  │
│    │        │        │        │        │
│    │        │        │        │        │
├──┼────┼────┼────┼────┤
│ 01 │96.05.05│會首黃淑│      0 │        │
│    │        │芬      │        │        │
├──┼────┼────┼────┼────┤
│ 02 │96.06.05│ 郭文貴 │   2500 │親自標取│
├──┼────┼────┼────┼────┤
│ 03 │96.07.05│ 陳淑真 │   2500 │親自標取│
├──┼────┼────┼────┼────┤
│ 04 │96.08.05│ 吳瑪琍 │   2400 │親自標取│
├──┼────┼────┼────┼────┤
│ 05 │96.09.05│ 林江海 │   2400 │被告冒標│
├──┼────┼────┼────┼────┤
│ 06 │96.10.05│ 陳美智 │   2400 │被告冒標│
├──┼────┼────┼────┼────┤
│ 07 │96.11.05│ 林玉錢 │   2300 │被告冒標│
├──┼────┼────┼────┼────┤
│ 08 │96.12.05│ 徐秀英 │   2400 │被告冒標│
├──┼────┼────┼────┼────┤
│ 09 │97.01.05│ 甲○○ │   2400 │被告冒標│
├──┼────┼────┼────┼────┤
│ 10 │97.02.05│ 癸○○ │   2400 │被告冒標│
├──┼────┼────┼────┼────┤
│ 11 │97.03.05│ 子○○ │   2300 │被告冒標│
├──┼────┼────┼────┼────┤
│ 12 │97.04.05│ 黃振卿 │   2300 │被告冒標│
├──┼────┼────┼────┼────┤
│ 13 │97.05.05│ 林秀珍 │        │  停標  │
│ ∣ │   ∣   │ 黃清秀 │        │        │
│ 26 │98.06.05│ 徐賢章 │        │        │
│    │        │ 乙○○ │        │        │
│    │        │張李月秀│        │        │
│    │        │ 丁○○ │        │        │
│    │        │ 辛○○ │        │        │
│    │        │ 丙○○ │        │        │
│    │        │李潘秀梅│        │        │
│    │        │ 己○○ │        │        │
│    │        │ 庚○○ │        │        │
│    │        │ 蔡黃冊 │        │        │
│    │        │ 李佳代 │        │        │
│    │        │ 吳秀燕 │        │        │
└──┴────┴────┴────┴────┘


司法院資訊處製作；財團法人民間司法改革基金會備份。
